【裁判字號】    89,台上,51
【裁判日期】    890106
【裁判案由】    妨害自由
【裁判全文】
最高法院刑事判決                                  八十九年度台上字第五一號
    上  訴  人  甲○○  男
右上訴人因妨害自由案件，不服台灣高等法院台中分院中華民國八十六年十一月十一
日第二審更審判決（八十六年度上更(一)字第三○二號，起訴案號：台灣台中地方法院
檢察署八十四年度偵字第一八四四五號），提起上訴，本院判決如左：
    主  文
原判決撤銷，發回台灣高等法院台中分院。
    理  由
本件原判決撤銷第一審之科刑判決，改判依牽連犯之規定，從一重論處上訴人甲○○
共同以非法方法剝奪人之行動自由罪刑，固非無見。
惟按行為人以使人行無義務之事或妨害人行使權利為目的，而其強暴、脅迫已達於剝
奪人行動自由之程度者，固只成立刑法第三百零二條第一項之剝奪他人行動自由罪，
然苟行為人之施強暴、脅迫尚未達於剝奪他人行動自由之程度者，即難論以該條之罪
。本件原判決事實認定，民國八十四年十月八日晚上十一時許，在台中市○○路與大
雅路口，由共犯「黃先生」命上訴人強押孫碧琴、李清泳二人回孫碧琴之彰化市○○
○路一七二巷十六之七號住處，由上訴人看守孫碧琴、李清泳二人，上訴人並向彼等
二人恫嚇稱：未得其同意不得出門，否則即對張家豪（孫碧琴之子）不利等語，致使
彼等心生畏懼，上訴人又命孫碧琴、李清泳上樓，其則於該址一樓看守，俟「黃先生
」於次日前來處理債務，以此非法方法剝奪孫碧琴、李清泳二人之行動自由，迨翌日
上午九時許，李清泳始趁上訴人睡著之際，乃報警查獲上訴人云云，惟上訴人究如何
強押孫碧琴、李清泳二人回孫碧琴之彰化市住處﹖其一人如何能強押二人﹖事關上訴
人是否成立刑法第三百零二條第一項之罪，及事實之釐清，自應詳予究明。又上訴人
在孫碧琴住處，向孫碧琴、李清泳二人恫嚇稱：未得其同意不得出門，否則對孫碧琴
之子張家豪不利等語，以及命孫碧琴、李清泳上樓，其在孫碧琴住處一樓看守，此行
為是否已達於剝奪孫、李二人行動自由之程度﹖抑或僅屬強制罪之範疇﹖原審未待釐
清上情，遽行審結，非無應於審判期日調查之證據未予調查之違誤。上訴意旨，執以
指摘原判決違法，非無理由，應認原判決仍有撤銷發回更審之原因。又非法剝奪行動
自由部分既經撤銷發回，基於審判不可分原則，恐嚇危害安全與妨害他人行使權利部
分亦一併撤銷發回，併予明。
據上論結，應依刑事訴訟法第三百九十七條、第四百零一條，判決如主文。
中      華      民      國    八十九    年      一      月      六      日
                              最高法院刑事第十一庭
                                  審判長法官  莊  登  照
                                        法官  洪  明  輝
                                        法官  蔡  清  遊
                                        法官  黃  一  鑫
                                        法官  林  秀  夫
      右正本證明與原本無異
                                              書  記  官
中      華      民      國    八十九    年      一      月     十四     日
                                                                      Ａ


司法院資訊處製作；財團法人民間司法改革基金會備份。
